臺灣高等法院臺中分院刑事判決　　　94年度交上易字第1384號
上　訴　人　臺灣彰化地方法院檢察署檢察官
上　訴　人
即　被　告　戊○○
上列上訴人因被告過失重傷害案件，不服臺灣彰化地方法院94年
度交易字第82號中華民國94年9月27日第一審判決（起訴案號：
臺灣彰化地方法院檢察署94年度調偵字第85號），提起上訴，本
院判決如下：
      主  文
原判決撤銷。
戊○○從事業務之人，因業務上之過失傷害人致重傷，處有期徒
刑肆月，如易科罰金，以銀元參佰元即新台幣玖佰元折算壹日。
      事  實
一、戊○○平日務農種田，間或駕駛挖土機整理魚塭、夾甘蔗，
    補貼家用，駕駛挖土機係其附隨業務，未向公路監理機關申
    請核發臨時通行證，於民國 (下同)九十三年八月十二日上
    午十時三十分許，駕駛輪式挖土機，沿彰化縣二林鎮○○路
    由南往北行駛，途經萬原路與太平路交岔路口時，欲右轉太
    平路行駛，本應注意車前狀況，並隨時採取必要之安全措施
    ，依當時天候晴，道路乾燥、無障礙物，路面無缺陷，視距
    良好，並無不能注意之情形，竟疏未注意，未發現乙○○騎
    乘車牌號碼：ＥＹＺ—九五九號輕型機車（當時未懸掛車牌
    ）搭載丁○○，在該處路口東南側之太平路旁逆向慢速行駛
    ，貿然右轉，致挖土機右前車輪及擋泥板撞及前開機車及乙○○，乙○○及丁○○因而人車倒地，致乙○○受有右股骨
    、右脛骨、右肱骨骨折，併術後傷口感染而右膝上截肢之重
    傷害，丁○○受有頭皮開放性傷口、右腿挫傷之傷害。戊○○於肇事後，在未經有偵查犯罪職權機關或公務員發覺其為
    犯人前，即打電話報警，並向到場處理之彰化縣警察局二林
    分局員警主動陳明其為肇事者自首，並接受裁判。
二、案經被害人乙○○、丁○○訴由彰化縣警察局二林分局報告
    臺灣彰化地方法院檢察署檢察官偵查起訴。
      理  由
一、訊據被告戊○○對於在上開時、地駕駛輪式挖土機撞及告訴
    人乙○○及其所騎乘之機車，致告訴人乙○○及丁○○人車
    倒地而受傷之事實坦承不諱，惟矢口否認有何過失，辯稱：
    伊平日務農種田，駕駛挖土機只是貼補家用，不是伊之職業
    ，是副業，肇事時要去夾甘蔗，夾甘蔗一年只有夾一次，肇
    事前伊有注意前面、側面，係乙○○無照駕車及跨越雙黃線
    逆向行駛侵入路口才發生車禍，應有信賴原則之適用，乙○○嗣後感染截肢與車禍並無因果關係云云。經查：
(一)被告駕駛輪式挖土機於上開時地與告訴人乙○○所乘騎搭載
    告訴人丁○○之ＥＹＺ—九五九機車擦撞，致告訴人乙○○
    受有右股骨、右脛骨、右肱骨骨折，併術後傷口感染而右膝
    上截肢之重傷害，告訴人丁○○受有頭皮開放性傷口、右腿
    挫傷之傷害之事實，有彰化縣警察局道路交通事故現場圖、
    道路交通事故調查報告表、事故現場照片九幀及財團法人彰
    化基督教醫院出具之診斷書二紙在卷可參，依上開告訴人乙○○之診斷書所示，告訴人乙○○於本件車禍後，同日送財
    團法人彰化基督教醫院急診，因受有右股骨、右脛骨、右肱
    骨骨折等傷害，而行清創及外固定手術，後因傷口感染而行
    右膝上截肢，顯然告訴人乙○○因本件車禍致其一肢之機能
    毀敗，其所受傷害已達重傷害之程度。又本件經本院調取乙○○在財團法人彰化基督教醫院之病歷資料送請法醫研究所
    鑑定結果，認告訴人乙○○車禍所受之傷為嚴重之大片脫皮
    套狀皮膚損傷，致血管損傷、栓塞併發壞疽而接受截肢手術
    治療，研判為正常之病程及結果，依檢送資料無法認定彰化
    基督教醫院醫師、護士之診療有明顯過失之證據 (見卷附法
    醫研究所鑑定書)。
(二)本件經檢察官送請彰化縣區車輛行車事故鑑定委員會鑑定結
    果，認乙○○駕駛輕機車當時如係行駛中狀態，其係闖紅
    燈侵入路口且逆向行駛，應為肇事原因，戊○○駕駛輪式挖
    土機依照綠燈指示正常右轉，應無肇事因素。乙○○駕駛
    輕機車當時如未行駛而係靜止中狀態，其駕駛輕機車闖紅燈
    侵入路口逆向暫停於快車道，應為肇事主因，戊○○駕駛輪
    式挖土機右轉彎時未注意車前狀況，應為肇事次因 (見卷附
    彰化縣區車輛行車事故鑑定委員會九十四年四月十四日彰鑑
    字第0945601047號函 )。嗣經本院送請台灣省車輛行車事故
    覆議鑑定委員會鑑定結果仍同意上開分析意見 (見卷附台灣
    省車輛行車事故覆議鑑定委員會九十五年一月五日府覆議字
    第0940100845號函 )。而告訴人二人堅稱當時機車停止等紅
    燈，被告則供稱轉彎前並未看見告訴人騎乘之機車，不知機
    車是否行駛中或靜止，經本院再送請國立交通大學鑑定結果
    ，認車輛右轉彎時，車身右前端係以逐漸向右方式轉正，倘
    機車係筆直與道路平行停止或行進，挖土機應觸擊機車前端
    或右側靠前端處，推斷撞擊時機車應係與道路呈向左斜角度
    。輕型機車應係斜向（往西南）慢速行駛中之可能性較高，
    乙○○無照駕駛輕型機車，於號誌化路口，未依號誌指示且
    逆向行駛，為肇事原因。證人即鑑定人甲○○於本院證述：
    依專業判斷車禍發生時告訴人機車係斜向慢速行駛中等語，
    核與卷附道路交通事故現場圖及照片所示告訴人乙○○躺於
    機車旁，與機車幾呈平行，機車倒地刮痕僅○點四公尺，機
    車車身右側有輕微擦撞痕跡，且有碎肉殘留於其上大致相符
    ，證人甲○○所述尚可採信，ＥＹＺ—九五九機車當時速度
    應極為緩慢。
(三)按汽車行駛時，駕駛人應注意車前狀況及兩車併行之間隔，
    並隨時採取必要之安全措施，道路交通安全規則第九十四條
    第三項定有明文，被告駕駛輪式挖土機自應注意上開規定，
    而依卷附道路交通事故調查報告表所載，肇事當時天候晴，
    ，道路為乾燥、無障礙物、無缺陷之柏油路面，視距良好，
    並無不能注意之情形，被告竟疏未注意，未發現告訴人乙○○所乘騎搭載告訴人丁○○之機車，輪式挖土機之右前車輪
    及擋泥板撞及前開機車及乙○○，乙○○及丁○○因而人車
    倒地，分別受有上開傷害，被告自有過失，並不因告訴人乙○○同有過失而免除其過失責任，被告之過失行為與告訴人
    乙○○及丁○○所受之傷害間，顯有相當因果關係。上開彰
    化縣區車輛行車事故鑑定委員會及台灣省車輛行車事故覆議
    鑑定委員會、國立交通大學之鑑定報告未斟酌上述被告未發
    現告訴人所乘騎機車之疏失，顯有未洽，均不足據為有利被
    告之認定。
(四)再按「參與交通之人，除應依道路交通安全規則為一般之注
    意外，尚有依實際情況而異之特別注意義務。雖駕駛人應可
    信賴其他參與交通之對方，亦能遵守交通規則，同時為必要
    之注意，謹慎採取適當之行動，而對於不可知之對方違規行
    為並無預防之義務。然因對方違規行為所導致之危險，若屬
    已可預見，且依法律、契約、習慣、法理及日常生活經驗等
    ，在不超越社會相當性之範圍應有注意之義務者，自仍有以
    一定之行為避免結果發生之義務。因此，關於他人之違規事
    實已極明顯，同時有充分之時間可採取適當之措施以避免發
    生交通事故之結果時，即不得以信賴他方定能遵守交通規則
    ，以免除自己之責任。」最高法院七十二年台上字第五二五
    八號判決參照。本件告訴人乙○○騎乘機車於有號誌之交岔
    路口逆向慢速行駛有違道路交通安全規則同有過失，然被告
    並無不能注意之情形如上述，且被告駕駛該輪式挖土機時速
    未逾二十公里 (見被告供述 )，依照一般生活經驗，被告顯
    有相當之時間採取適當之必要措施以避免本件事故之發生，
    竟未發現告訴人乙○○乘騎搭載丁○○之機車，因而發生本
    次事故，其有過失如上述，主張信賴原則，免除自己之責任
    ，自不足採。另被告平日務農種田，間或駕駛挖土機整理魚
    塭、夾甘蔗，補貼家用，駕駛挖土機之行為自係其附隨業務
    ，因過失撞及告訴人乙○○乘騎搭載丁○○之機車及乙○○
    ，致告訴人乙○○等受傷，自應負業務過失之罪責。至被告
    戊○○駕駛動力機械未申請核發臨時通行證即行駛公路及告
    訴人乙○○無駕照駕駛未懸掛號牌之機車，雖均有違規定，
    然咸無關本件車禍之過失，併予敘明。
(五)綜上所述，本件事證已臻明確，被告上開所辯顯係脫卸之詞
    ，不足採信，其犯行應堪認定。
二、核被告戊○○所為，係犯刑法第二百八十四條第二項之業務
    過失傷害罪及同條項後段之業務過失致重傷罪 (按九十四年
    二月二日修正公布，九十五年七月一日施行之刑法第十條第
    四項第四款規定毀敗或嚴重減損一肢以上之機能 (重傷)，
    第三十三條第五款規定罰金為新台幣一千元以上，以百元計
    算之，與修正前之規定毀敗一肢以上之機能 (重傷 )及罰金
    為一元以上比較，修正前之規定對被告有利，依刑法第二條
    第一項規定，均應適用修正前之規定 )。公訴人認被告係犯
    刑法第二百八十四條第一項之過失傷害罪及過失致重傷害罪
    ，起訴法條尚有未洽，應予變更。被告以一過失行為，致被
    害人乙○○受重傷、被害人丁○○受普通傷害，觸犯數罪名
    ，為同種想像競合犯，依刑法第五十五條前段 (尚不生比較
    問題 )從一重之業務過失致重傷罪處斷。被告肇事後，於未
    經有偵查犯罪職權機關或公務員發覺其為犯人前，即向到場
    處理之彰化縣警察局二林分局員警陳明其為肇事者而自首，
    有彰化縣警察局道路交通事故肇事人自首情形紀錄表一紙在
    卷可佐，核與自首之要件相當，應依修正前刑法第六十二條
    前段規定減輕其刑 (按九十四年二月二日修正公布，九十五
    年七月一日施行之刑法第六十二條第一項前段規定對於未發
    覺之罪自首而受裁判者，得減輕其刑，與修正前之規定減輕
    其刑比較，修正後之規定於被告並無較有利，依刑法第二條
    第一項規定，應適用修正前之規定 )。原審予以論罪科刑固
    非無見，惟查原審認被告係犯刑法第二百八十四條第一項之
    過失傷害罪及未審酌被告過失責任之輕重量刑，均有未洽，
    被告上訴否認犯罪及檢察官以原審量刑過輕為由上訴均無理
    由，然原審判決既有如上未當之處，應由本院將其撤銷改判
    ，爰審酌本件被告雖有過失，然其過失責任較告訴人乙○○
    輕，及告訴人等所受之傷害暨肇事後迄今仍未與告訴人等達
    成民事和解、賠償損害等一切情狀，量處如主文所示之刑，
    並依修正前刑法第四十一條第一項前段之規定諭知易科罰金
    之折算標準 (按九十四年二月二日修正公布，九十五年七月
    一日施行之刑法第四十一條第一項前段規定，犯最重本刑為
    五年以下．．．，得以新台幣一千元、二千元或三千元折算
    一日，易科罰金，與修正前之規定比較，修正後之規定於被
    告並無較有利，依刑法第二條第一項規定，應適用修正前之
    規定)。
三、據上論斷，應依刑事訴訟法第三百六十九條第一項前段、第
    三百六十四條、第三百條、第二百九十九條第一項前段、刑
    法第二條第一項、第二百八十四條第二項、第五十五條前段
    、第六十二條前段 (修正前 )、第四十一條第一項前段 (修
    正前)、罰金罰鍰提高標準條例第二條 (修正前)、刑法施行
    法第一條之一，判決如主文。
    本案經檢察官丙○○到庭執行職務。
中　　華　　民　　國　　96　　年　　6　　月　　7  　　日
            刑事第九庭    審判長法　官　陳　筱　珮
                                法　官  余　仕　明
                                法　官  康　應　龍
上列正本證明與原本無異。
不得上訴。
                                書記官　姚　錫　鈞
中　　華　　民　　國　　96　　年　　6 　　月　　11　　日
